臺灣高等法院臺中分院刑事判決　　　　　　　　　　九十四年度上訴字第二五五號
　　上　訴　人
　　即　被　告　乙○○
　　選任辯護人　黃英傑
右上訴人因違反著作權法等案件，不服臺灣臺中地方法院九十三年度訴字第一六九七
號中華民國九十三年八月三十日第一審判決（起訴案號：臺灣臺中地方法院檢察署九
十三年度偵字第九九七九號、九九八０號、第一一五一一號、第一一五一二號。併辦
案號：九十三年度偵字第一四八八二號），提起上訴，本院判決如左：
    主　　  文
原判決關於乙○○部分撤銷。
乙○○共同以意圖銷售而以重製於光碟之方法侵害他人之著作財產權為常業，處有期
徒刑貳年。扣案如附表五至七所示之物，均沒收。
    事  　　實
一、乙○○曾於民國九十二年間因違反著作權法案件，經臺灣臺中地方法院判處有期
    徒刑九月，緩刑二年確定，竟不知悔改，於緩刑期間，與甲○○、丁○○均明知
    如附表二所示名稱之ＣＤ，係附表二所示公司享有著作財產權之音樂著作；如附
    表三所示名稱之影片，則係附表三所示公司依著作權法第四條第二款及八十二年
    七月十六日簽署生效之「北美事務協調委員會與美國在臺協會著作權保護協定」
    ，及我國於九十一年一月一日加入世界貿易組織（ＷＴＯ）後，適用「與貿易有
    關之智慧財產權協定」（Agreement on Trade  Related  Aspects  of
    Intellectual Property Rights, Including Trade in counterfeit Goods，簡
    稱ＴＲＩＰＳ），而受我國著作權法保護之視聽著作；如附表四所示內容之ＣＤ
    、ＶＣＤ，亦係他人依我國著作權法或ＴＲＩＰＳ協定，而享有著作財產權之音
    樂著作、視聽著作，均尚在著作財產權存續期間內，任何人非經各該享有著作財
    產權人之同意或授權，不得意圖營利、銷售而以重製於光碟之方法侵害各該著作
    權人之著作財產權。詎乙○○與丁○○竟均自九十三年二月間起，甲○○則自同
    年三月間起，分別受僱於許嘉德（原審另行審理），許嘉德另自同年三月間起僱
    請吳順輝（原審另行審理），且在未經徵得如附表二至四之著作財產權人同意或
    授權之情形下，即共同基於意圖營利、銷售而擅自以重製於光碟之方法侵害他人
    之著作財產權之常業犯意，由許嘉德自各唱片行購入之合法重製光碟，充作盜烤
    光碟所需之母片（即附表七編號拾），及提供空白光碟、燒錄機（即附表七編
    號壹－１至壹－、貳－１至貳－７、玖－１至玖－５）等設備，並分派工作。
    由乙○○負責駕駛車牌號碼六Ｑ─八二七三號自小貨車，將空白光碟送至臺中縣
    龍井鄉○○○路三七七號處所，再由丁○○、吳順輝在該處利用許嘉德所有之上
    開母片與空白光碟放置在燒錄機內執行燒錄對拷之方式，陸續重製與附表二至四
    所示ＣＤ、ＶＣＤ相同內容之重製物，每日約可完成八千片至一萬片盜版光碟之
    製作。許嘉德另委由有犯意聯絡但姓名年籍不詳綽號「阿林」之成年人印製仿冒
    之光碟封面，再交給乙○○載送至臺中縣龍井鄉○○○路六一五號藏放，乙○○
    則另在其臺中縣豐原市○○街二０巷二號之居所內，從事光碟之外殼包裝，待完
    成包裝後，由許嘉德載運至臺中市○○區○○路三段一五０之三十巷八號倉庫，
    或由甲○○依許嘉德之指示，向有犯意聯絡、姓名年籍不詳綽號「小林」之成年
    人接貨，再運至前開倉庫，由甲○○分類整理存放，許嘉德再以每片盜版光碟約
    新臺幣（下同）十八至二十二元間之價格出售予中盤商，並由甲○○於每週一至
    週五，以車牌號碼ＣＮ─六三０八號自小貨車將該等盜版光碟載運至不知情之貨
    運行交寄，每日少則二、三千片，多則逾萬片。期間，丁○○第一個月領取薪資
    四萬元，第二個月月薪則增為五萬元，吳順輝每月領取薪資五萬元，甲○○每月
    則領取月薪三萬五千元，乙○○則以每趟車程三百五十元，每包裝一片光碟五角
    之方式，按件計酬。甲○○、丁○○、乙○○與許嘉德、吳順輝即共同以上開方
    式侵害如附表二至四所示著作權人之著作財產權，並均恃此收入為生，均以之為
    常業。嗣於九十三年五月二十五日，法務部調查局嘉義縣調查站持搜索票，分別
    於上午八時五十五分許，在臺中縣豐原市○○街二十巷二號乙○○住處，搜索扣
    得如附表五所示之物；於上午九時十七分許，在臺中市○○區○○路三段一五０
    之三十巷八號，當場查獲許嘉德、甲○○，並扣得如附表六所示之物，及於上午
    九時二十分許，在臺中縣龍井鄉○○○路三七七號，當場查獲丁○○、吳順輝，
    並扣得如附表七所示之物，始查悉上情。
二、案經法務部調查局嘉義縣調查站移送臺灣臺中地方法院檢察署檢察官偵查起訴及
    移送併辦。
    理　　  由
一、（一）右揭事實，業據上訴人即被告乙○○坦承不諱，核與共同被告甲○○、丁○○於本院審理時、警詢中、偵查時及原審審理時所供述之情節，及共同被告許
    嘉德、吳順輝於警詢時及偵查中所供述之情節，均相符合，復經如附表二所示著
    作權人具狀及如附表二所示著作權人之告訴代理人吳彥虢、如附表三所示著作權
    人之告訴代理人何明達分別於警詢時指訴綦詳，並有現場照片、現場位置圖附卷
    可稽，此外復有扣案之附表五至七所示之物可資佐憑。（二）如附表二所示名稱
    之ＣＤ，係附表二所示公司享有著作財產權之音樂著作；如附表三所示名稱之影
    片，則係附表三所示公司依著作權法第四條第二款及八十二年七月十六日簽署生
    效之「北美事務協調委員會與美國在臺協會著作權保護協定」，及我國於九十一
    年一月一日加入世界貿易組織（ＷＴＯ）後，適用「與貿易有關之智慧財產權協
    定」（簡稱TRIPS），而受我國著作權法保護之視聽著作；如附表四所示內容之
    ＣＤ、ＶＣＤ，亦係他人享有著作財產權之音樂著作、視聽著作，均尚在著作財
    產權存續期間內等情，業據告訴代理人吳彥虢、何明達分別指訴明確，並有著作
    權利證明文件在卷可憑。是任何人非經各該享有著作財產權人之同意或授權，依
    法不得意圖營利、銷售而以重製於光碟之方法侵害各該著作權人之著作財產權。
    （三）惟扣案如附表二至四所示之ＣＤ、ＶＣＤ，均非各該音樂著作、視聽著作
    之著作權人所製作或授權製作之正版壓製片一節，業據被告乙○○與共同被告甲○○、丁○○、許嘉德、吳順輝分別供明在卷，復經告訴代理人吳彥虢、何明達
    先後於警詢時實際勘驗無誤，並有財團法人國際唱片業交流基金會就鑑定結果之
    函文（法務部調查局嘉義縣調查站一卷第四十八頁）及財團法人電影及錄影著作
    保護基金會鑑識人員中正、何明達所出具之鑑定報告（法務部調查局嘉義縣調查
    站一卷第五十八、六十三頁、三卷第五十、五十六頁）、函文（法務部調查局嘉
    義縣調查站一卷第五十七、六十二頁）附卷可證，及扣案之如附表二至四所示Ｃ
    Ｄ、ＶＣＤ可資參佐，足認扣案如附表二至四所示之ＣＤ、ＶＣＤ，均係未經各
    該著作權人同意或授權燒錄之盜版光碟片至明。（四）另按刑法上所謂常業犯，
    指反覆以同種類行為為目的之社會活動之職業性犯罪而言，至於犯罪所得之多寡
    ，是否恃此犯罪為唯一之謀生職業，則非所問，縱令兼有其他職業，仍無礙於該
    常業犯罪之成立（最高法院八十五年台上字第五一０號判例要旨參照）。本案被
    告乙○○與共同被告丁○○、甲○○均係受僱於共同被告許嘉德，共同被告丁○○第一個月領取薪資四萬元，第二個月月薪則增為五萬元，共同被告甲○○每月
    則領取月薪三萬五千元，被告乙○○則以每趟車程三百五十元，每包裝一片光碟
    五角之方式，按件計酬，共同被告丁○○與吳順輝每日盜拷之光碟片為八千片至
    一萬元，共同被告甲○○於週一至週五出貨之片數少則二、三千片，多則逾萬片
    ，可知被告乙○○與共同被告丁○○、甲○○之工作性質均具反覆實施性，且該
    三人因而賺取之收入，依目前之生活水準觀之，亦皆足以維持生活，並賴以營生
    ，揆諸前揭判例意旨，堪認被告乙○○與共同被告丁○○、甲○○三人主觀上均
    有營利、銷售之意圖，並均有以上開工作收入充作生活之資之常業情狀，且與共
    同被告許嘉德及吳順輝間均有犯意之聯絡及行為之分擔甚明。（五）綜上所述，
    被告乙○○前開自白，與事實相符，皆堪採信。是被告乙○○之犯行，洵堪認定
    。
二、核被告乙○○所為，本係犯行為時之著作權法第九十四條第二項之以犯同法九十
    二年七月九日修正公布之第九十一條第三項之意圖營利而擅自以重製於光碟之方
 法，侵害他人之著作財產權為常業罪。惟被告乙○○行為後著作權法第九十四條
    雖未修正，然該條第二項所規定「以犯第九十一條第三項之罪為常業者」之基礎
    法條即著作權法九十一條第三項所規定犯罪構成要件之一之「意圖營利」（九十
    二年七月九日修正公布之著作權法第九十一條第三項又以第一項之罪之犯罪構成
    要件為基礎），修正為「意圖銷售或出租」（九十三年九月一日修正公布之著作
    權法第九十一條第三項又以第二項之罪之犯罪構成要件為基礎）。因新法之「意
    圖銷售或出租」較舊法之「意圖營利」之範圍為窄，較有利於行為人，是經比較
    新舊法結果，因認新法即九十三年九月一日修正公布之著作權法第九十一條第三
    項之犯罪構成要件較有利於被告，故本案應適用著作權法第九十四條第二項之以
    犯同法九十三年九月一日修正公布之第九十一條第三項之意圖銷售而擅自以重製
    於光碟之方法，侵害他人之著作財產權為常業罪。查被告乙○○與共同被告丁○○、甲○○、許嘉德、吳順輝及姓名年籍不詳綽號「阿林」及「小林」之成年人
    間，就右開犯行，有犯意之聯絡及行為之分擔，均為共同正犯。被告雖未負責利
    用不知情之貨運行，將擅自重製之盜版光碟片交寄於買受人之事，然其與共同被
    告丁○○、許嘉德、吳順輝及姓名年籍不詳綽號「阿林」及「小林」之成年人，
    對於共犯甲○○所分擔利用不知情之貨運行，將擅自重製之盜版光碟片交寄予買
    受人之行為，因在其犯意聯絡中仍須負間接正犯之責。是辯護人辯稱被告乙○○
    不負此部分之間接正犯，自有所誤解，不足採信。被告乙○○雖未從事販賣之散
    布常業行為，然其對於其他共犯分擔販賣之散布常業行為，因在其犯意聯絡中仍
    須負責。被告之辯護人辯稱被告乙○○不負此部分之責，亦有所誤解，亦不足採
    。惟其為販賣之散布常業行為之低度行為，當為重製常業之高度行為所吸收，不
    另論罪（最高法院八十五年度台上字第五七二三號、八十七年度台上字第三五六
    號、八十九年度台上字第三三００號裁判意旨參照）。又以犯著作權法第九十一
    條第三項意圖銷售而擅自以重製於光碟之方法，侵害他人之著作財產權為常業者
    ，著作權法第九十四條第二項已定有處罰專條，亦即學理上所謂之集合犯，其性
    質係集合同種之數行為而構成實質上一罪，故被告乙○○與共同被告丁○○、甲○○一次重製如附表二至四所示盜版光碟片，如有數片，且種類包含如附表二至
    四所示著作權人二人以上之音樂著作或視聽著作，不再以一行為同時侵害不同著
    作權人之著作財產權之想像競合犯論處。原審審理結果，認被告乙○○犯上述罪
    ，予以論罪科刑，固非無見，惟原審未及比較新舊法，自有未妥。又被告乙○○
    既所犯係常業犯，則其與共同被告丁○○、甲○○一次重製如附表二至四所示盜
    版光碟片，如有數片，且種類包含如附表二至四所示著作權人二人以上之音樂著
    作或視聽著作，不再以一行為同時侵害不同著作權人之著作財產權之想像競合犯
    論處，已如上述，原審竟誤認被告乙○○又構成想像競合犯，亦有未妥。被告乙○○上訴意旨以原審量刑過重、其對於共犯甲○○所分擔利用不知情之貨運行，
    將擅自重製之盜版光碟片交寄予買受人之行為，不負間接正犯之責，及其未從事
    販賣之散布之常業行為，應不負責販賣之散布之常業行為，而上訴指摘原判決不
    當，固非有理由，然原判決關於被告乙○○部分既有上開可議之處，自屬無以維
    持，應由本院將原判決關於被告乙○○部分撤銷改判。爰審酌被告乙○○曾於九
    十一年間因違反著作權法案件，經臺灣臺中地方法院以九十二年度訴字第一七七
    一號判處有期徒刑九月，緩刑二年確定，現仍在緩刑期內，有臺灣高等法院被告
    全國前案紀錄表可按，竟不知警惕，又違反著作權法之本案，另審酌被告乙○○
    僅係受僱人，其係從事駕車載送空白光碟、載運並藏放已印製之仿冒光碟封面及
    從事光碟外殼包裝等行為，及其為圖個人私利，竟枉顧如附表二至四所示各音樂
    著作、視聽著作皆係各該著作權人辛苦之智慧結晶，亦無視政府大力宣導尊重他
    人智慧財產權之法令，嚴重損害各該著作權人之權益，並擾亂市場秩序，更影響
    我國之國際形象，犯罪情節嚴重；惟其犯後已能坦承犯行，態度良好等一切情狀
    ，量處如主文第二項所示之刑。至扣案如附表五至七所示之物，均係共犯許嘉德
    所有，供被告乙○○與共犯丁○○、甲○○犯罪所用或因犯罪所得之物，爰依著
    作權法第九十八條規定，均宣告沒收。
據上論結，應依刑事訴訟法第三百六十九條第一項前段、第三百六十四條、第二百九
十九條第一項前段、著作權法第九十四條第二項、第九十八條，刑法第十一條前段、
第二十八條，判決如主文。
本案經檢察官丙○○到庭執行職務。
中      華      民      國      九十四      年    四    月    二十七    日
                                    臺灣高等法院臺中分院刑事第八庭
                                          審判長法  官  羅  得  村
                                                法　官　劉  榮  服
                                                法　官　巫　政　松
右正本證明與原本無異。
如不服本判決應於收受送達後十日內向本院提出上訴書狀，其未敘述上訴之理由者並
得於提起上訴後十日內向本院補提理由書（均須按他造當事人之人數附繕本）。
                                                書記官  陳　妙　瑋
中      華      民      國      九十四   年      四       月   二十八   日
附錄論罪科刑法條：
著作權法第九十四條第二項：
以犯第九十一條第三項之罪為常業者，處一年以上七年以下有期徒刑，得併科新臺幣
八十萬元以上八百萬元以下罰金。
九十二年七月九日修正公布之著作權法第九十一條：
意圖營利而以重製之方法侵害他人之著作財產權者，處五年以下有期徒刑、拘役，或
併科新臺幣二十萬元以上二百萬元以下罰金。
非意圖營利而以重製之方法侵害他人之著作財產權，重製份數超過五份，或其侵害總
額按查獲時獲得合法著作重製物市價計算，超過新臺幣三萬元者，處三年以下有期徒
刑、拘役，或科或併科新臺幣七十五萬元以下罰金。
以重製於光碟之方法犯第一項之罪者，處五年以下有期徒刑、拘役，或併科新臺幣五
十萬元以上五百萬元以下罰金。
九十三年九月一日修正公布之著作權法第九十一條：
擅自以重製之方法侵害他人之著作財產權者，處三年以下有期徒刑、拘役，或科或併
科新臺幣七十五萬元以下罰金。
意圖銷售或出租而擅自以重製之方法侵害他人之著作財產權者，處六月以上五年以下
有期徒刑，得併科新臺幣二十萬元以上二百萬元以下罰金。
以重製於光碟之方法犯前項之罪者，處六月以上五年以下有期徒刑，得併科新臺幣五
十萬元以上五百萬元以下罰金。著作僅供個人參考或合理使用者，不構成著作權侵害
。
附表四：
┌──┬─────────┬──────────────────┬─────────────────────┐
│編號│  扣押物品名稱    │ 數          量                   　│  備            註                      　│
├──┼─────────┼──────────────────┼─────────────────────┤
│一  │盜版ＣＤ音樂著作  │(一)七千三百七十七片              　│(一)即附表七編號拾肆－１至拾肆－８        │
├──┼─────────┼──────────────────┼─────────────────────┤
│二  │盜版ＶＣＤ視聽著作│(一)片名「人性污點」二百片        　│(一)即附表五編號四                        │
│    │                  │  片名「見鬼２」二百片            　│                                          │
│　　│                  │  片名「江湖」四百片              　│                　　　　　　　　　　　　  │
│    │                  │  片名「女魔頭」二百片            　│                                        　│
│    │                  ├──────────────────┼─────────────────────┤
│    │                  │(二)片名「愛是你愛是我」一百四十八片│(二)即附表六編號一                  　　│
│    │                  ├──────────────────┼─────────────────────┤
│    │                  │(三)五千九百片                    　│(三)即附表七編號拾伍－１至拾伍－５      　│
│    │                  ├──────────────────┼─────────────────────┤
│    │                  │(四)片名「愛是你愛是我」三十一片  　│(四)計算在附表七編號拾柒－１至拾柒－２項下│
│    │                  │  片名「金雞２」十六片            　│                                        　│
│    │                  │  片名「慾望城市」五十四片        　│                                        　│
├──┼─────────┼──────────────────┼─────────────────────┤
│三  │盜版光碟          │五萬九千六百六十三片              　│即附表六編號二                          　│
└──┴─────────┴──────────────────┴─────────────────────┘
附表五：
┌──┬───────────────────┬────────┐
│編號│  扣      押      物      名      稱  │  數      量    │
│    │                                      │                │
├──┼───────────────────┼────────┤
│一  │工作紀錄表                            │六十六頁        │
├──┼───────────────────┼────────┤
│二  │日報表                                │一頁            │
├──┼───────────────────┼────────┤
│三  │附表二第五頁所示之盜版ＣＤ、ＶＣＤ    │合計二千零三十片│
├──┼───────────────────┼────────┤
│四  │附表四編號二(一)所示之盜版ＶＣＤ      │合計一千片      │
└──┴───────────────────┴────────┘
附表六：
┌──┬───────────────────┬────────────┐
│編號│  扣      押      物      名      稱  │  數      量            │
│    │                                      │                        │
├──┼───────────────────┼────────────┤
│一  │盜版ＶＣＤ影音光碟                    │合計一萬七千零一十三片  │
│    │包括：附表三第一頁至第八頁          │                        │
│    │      附表四編號二(二)              │                        │
├──┼───────────────────┼────────────┤
│二  │盜版光碟（即附表四編號三）            │五萬九千六百六十三片    │
├──┼───────────────────┼────────────┤
│三  │盜版ＣＤ音樂光碟（即附表二第六至七頁）│八萬六千六百九十五片    │
├──┼───────────────────┼────────────┤
│四  │盜版光碟銷售營運資料(一)              │十三張                  │
│    │盜版光碟銷售營運資料(二)              │二十八張                │
└──┴───────────────────┴────────────┘
                                                                    Ｉ
